【裁判字號】    97,訴,2957
【裁判日期】    971027
【裁判案由】    毒品危害防制條例
【裁判全文】
臺灣臺中地方法院刑事判決              97年度訴字第2957號
公  訴  人  臺灣臺中地方法院檢察署檢察官
被      告  甲○○
                    （現因另案於臺灣彰化監獄彰化分監執行
上列被告因違反毒品危害防制條例案件，經檢察官提起公訴（九
十七年度毒偵字第一六四二號），被告於準備程序中就被訴事實
為有罪之陳述，受命法官於聽取當事人之意見後，由本院合議庭
裁定由受命法官獨任以簡式審判程序判決如下：
    主    文
甲○○施用第一級毒品，累犯，處有期徒刑拾壹月。
    犯罪事實
一、甲○○前因施用毒品案件，經本院以九十一年度毒聲字第一
    九三五號裁定令入勒戒處所觀察、勒戒後，認無繼續施用毒
    品之傾向，於民國九十一年十月九日執行完畢出所，並由臺
    灣臺中地方法院檢察署檢察官以九十一年度毒偵字第一九○
    六、二九九○號處分書為不起訴處分確定；又因施用毒品案
    件，經本院以九十二年度毒聲字第一一八九號裁定令入勒戒
    處所觀察、勒戒後，認有繼續施用毒品之傾向，由本院以九
    十二年度毒聲字第一四九三號裁定令入戒治處所強制戒治，
    於九十三年一月九日因毒品危害防制條例修正刪除三犯再送
    強制戒治之規定，而自戒治處所釋放。其復因違反毒品危害
    防制條例之施用毒品案件，經本院以九十五年度訴字第二一
    八四號判決處以應執行有期徒刑十一月（施用第一級毒品部
    分有期徒刑九月，施用第二級毒品部分有期徒刑四月），復
    由臺灣高等法院臺中分院以九十五年度上訴字第二三三三號
    判決駁回上訴確定，並經臺灣高等法院臺中分院以九十六年
    度聲減字第一五二二號裁定減刑後合併應執行有期徒刑五月
    又十五日，如易科罰金，以銀元三百元折算一日，於九十六
    年九月七日易科罰金執行完畢。詎其猶不知悔改，於前次違
    反毒品危害防制條例之施用毒品案件執行完畢後五年內，復
    另起施用第一級毒品海洛因之犯意，於九十七年二月十三日
    下午三時許，在臺中市○○○○道下之路旁，以針筒注射之
    方式，施用海洛因一次。嗣於同年月十七日下午三時十五分
    許，在彰化縣員林鎮○○路二四五巷內，為警發覺甲○○手
    臂上有針孔注射痕跡，經得其同意採集尿液送驗，結果呈嗎
    啡陽性反應。
二、案經彰化縣警察局員林分局報請臺灣臺中地方法院檢察署檢
    察官偵查起訴。
    理    由
一、程序方面：
  (一)本案被告甲○○所犯係死刑、無期徒刑、最輕本刑為三年以
    上有期徒刑以外之罪，被告於行準備程序中就被訴事實為有
    罪之陳述，經法官告知簡式審判程序之旨，並聽取公訴人、
    被告之意見後，本院合議庭認為適宜由受命法官獨任進行簡
    式審判程序，而依刑事訴訟法第二百七十三條之一第一項規
    定，裁定改用簡式審判程序，是本案之證據調查，依刑事訴
    訟法第二百七十三條之二、同法第一百五十九條第二項之規
    定，不適用傳聞法則有關限制證據能力之相關規定。
  (二)本案被告所為不利於己之供述，並無出於強暴、脅迫、利誘
    、詐欺、疲勞訊問、違法羈押或其他不正之方法，亦非違反
    法定障礙事由經過期間不得訊問或告知義務之規定而為，依
    刑事訴訟法第一百五十六條第一項、第一百五十八條之二規
    定，應認其有證據能力。
  (三)本案認定犯罪事實所憑之非供述證據，均無違反法定程序而
    取得之情形，依刑事訴訟法第一百五十八條之四反面規定，
    自有證據能力。
二、上揭事實，業據被告於警詢、偵查及本院審理時均坦承不諱
    ，其尿液經送檢驗結果，亦呈嗎啡陽性反應，有彰化縣警察
    局員林分局委託檢驗尿液代號與真實姓名對照表、詮昕科技
    股份有限公司九十七年三月四日濫用藥物尿液檢驗報告各一
    紙附卷足佐。此外，並有照片二張、臺灣高等法院被告前案
    紀錄表、臺灣臺中地方法院檢察署刑案資料查註紀錄表各一
    份在卷可憑，足見被告自白與事實相符，其於施用毒品案件
    執行完畢後，五年內再犯毒品危害防制條例第十條第一項之
    罪，事證明確，犯行洵堪認定，應依法論科。
三、按最高法院九十五年五月九日九十五年度第七次刑事庭會議
    決議要旨：「一施用第一、二級毒品為犯罪行為，毒品危害
    防制條例第十條定有處罰明文。故施用第一、二級毒品者，
    依前揭規定本應科以刑罰。惟基於刑事政策，對合於一定條
    件之施用者，則依同條例第二十條、第二十三條之規定，施
    以觀察、勒戒及強制戒治之保安處分。二、毒品危害防制條
    例於民國九十二年七月九日修正公布，自九十三年一月九日
    施行，其中第二十條、第二十三條將施用毒品之刑事處遇程
    序，區分為『初犯』及『五年內再犯』、『五年後再犯』。
    依其立法理由之說明：『初犯』，經觀察、勒戒或強制戒治
    後，應為不起訴處分或不付審理之裁定；經觀察、勒戒或強
    制戒治執行完畢釋放後，『五年內再犯』者，因其再犯率甚
    高，原實施之觀察、勒戒及強制戒治既已無法收其實效，爰
    依法追訴或裁定交付審理。至於經觀察、勒戒或強制戒治執
    行完畢釋放後，『五年後再犯』者，前所實施之觀察、勒戒
    或強制戒治已足以遮斷其施用毒品之毒癮，為期自新及協助
    其斷除毒癮，仍適用『初犯』規定，先經觀察、勒戒或強制
    戒治之程序。從而依修正後之規定，僅限於『初犯』及『五
    年後再犯』二種情形，始應先經觀察、勒戒或強制戒治程序
    。倘被告於五年內已再犯，經依法追訴處罰，縱其第三次（
    或第三次以上）再度施用毒品之時間，在初犯經觀察、勒戒
    或強制戒治執行完畢釋放五年以後，已不合於『五年後再犯
    』之規定，且因已於『五年內再犯』，顯見其再犯率甚高，
    原實施觀察、勒戒或強制戒治，已無法收其實效，即應依該
    條例第十條處罰。」是被告本件再度施用毒品之時間（即九
    十七年二月十三日下午三時許），雖在一犯經觀察、勒戒執
    行完畢釋放（即九十一年十月九日）五年以後，而不合於「
    五年後再犯」之規定，惟其又於九十四年四月十七日下午三
    時許、同年月十八日下午三時許及同年月十九日上午八時許
    ，再犯施用第一、二級毒品案件，並經本院以九十五年度訴
    字第二一八四號判決應執行有期徒刑十一月，復由臺灣高等
    法院臺中分院以九十五年度上訴字第二三三三號判決駁回上
    訴確定，且經臺灣高等法院臺中分院以九十六年度聲減字第
    一五二二號裁定減刑後合併應執行有期徒刑五月又十五日，
    如易科罰金，以銀元三百元折算一日，而於九十六年九月七
    日易科罰金執行完畢，依上開最高法院決議內容，認被告再
    犯率甚高，原實施觀察、勒戒或強制戒治，已無法收其實效
    ，應依毒品危害防制條例第十條處罰。
四、核被告所為，係犯毒品危害防制條例第十條第一項施用第一
    級毒品罪。其施用前持有第一級毒品之低度行為，已為施用
    第一級毒品之高度行為所吸收，不另論罪。被告前因違反毒
    品危害防制條例案件，經本院以九十五年度訴字第二一八四
    號判決處以應執行有期徒刑十一月（施用第一級毒品部分有
    期徒刑九月，施用第二級毒品部分有期徒刑四月），復由臺
    灣高等法院臺中分院以九十五年度上訴字第二三三三號判決
    駁回上訴確定，並經臺灣高等法院臺中分院以九十六年度聲
    減字第一五二二號裁定減刑後合併應執行有期徒刑五月又十
    五日，如易科罰金，以銀元三百元折算一日，於九十六年九
    月七日易科罰金執行完畢，有臺灣高等法院被告前案紀錄表
    及臺灣臺中地方法院檢察署刑案資料查註紀錄表在卷可憑，
    被告前受有期徒刑執行完畢，五年內故意再犯本件有期徒刑
    以上之罪，為累犯，應依刑法第四十七條第一項之規定加重
    其刑。爰審酌被告一再施用毒品，於前次施用毒品案件執行
    完畢後，五年內再犯本案毒品危害防制條例第十條之罪，戕
    害自身健康，且其曾因施用第一級毒品案件，經本院以九十
    五年度訴字第二一八四號判決處以有期徒刑九月，素行堪認
    不佳，暨其智識、犯罪之目的、動機、手段等一切情狀，量
    處如主文所示之刑，以資懲儆。
據上論斷，應依刑事訴訟法第二百七十三條之一第一項、第二百
九十九條第一項前段，毒品危害防制條例第十條第一項、第二十
三條第二項，刑法第十一條前段、第四十七條第一項，判決如主
文。
中    華    民    國    97    年    10    月    27    日
                  刑事第十三庭  法  官  黃裕仁
上正本證明與原本無異。
如不服本判決，應於收受送達後十日內向本院提出上訴書狀（應
敘述具體理由並附繕本）。
上訴書狀如未敘述理由，應於上訴期間屆滿後二十日內補提理由
書於本院。
                                書記官  何惠文
中    華    民    國    97    年    10    月    27    日
附錄論罪科刑法條
毒品危害防制條例第十條第一項
施用第一級毒品者，處六月以上五年以下有期徒刑。


司法院資訊處製作；財團法人民間司法改革基金會備份。
